【裁判字號】    91,上訴,3756
【裁判日期】    920408
【裁判案由】    違反著作權法
【裁判全文】
臺灣高等法院刑事判決                          九十一年度上訴字第三七五六號
    上  訴  人
    即  被  告  甲○○
右上訴人因違反著作權法等案件，不服臺灣臺北地方法院九十年度易字第一九○五號
，中華民國九十一年十一月六日第一審判決（起訴案號：臺灣臺北地方法院檢察署八
十九年偵字第二四○四四號），提起上訴，本院判決如左：
    主  文
原判決撤銷。
甲○○連續意圖銷售而擅自以重製之方法侵害他人之著作財產權，處有期徒刑陸月，
如易科罰金，以參佰元折算壹日。
    事  實
一、甲○○於八十一年間，曾因竊盜案經本院判處有期徒刑三月，同年七月二十八日
    執行完畢（不構成累犯），其係設於台北市○○區○○路二號二樓Ｃ０５室「恆
    極企業社」之實際負責人，從事電腦銷售、維修之業務，明知ＷＩＮＤＯＷＳ各
    種版本之電腦程式及ＯＦＦＩＣＥ系列（ＷＯＲＤ、ＥＸＣＥＬ、ＡＣＣＥＳＳ
    、ＰＯＷＥＲＰＯＩＮＴ、ＯＵＴＬＯＯＫ）各種版本之電腦程式，係乙○○○
    公司（下稱微軟公司）享有著作財產權之電腦程式著作，非經著作權人微軟公司
    授權或許可，不得擅自重製及交付予他人，竟基於意圖銷售營利之概括犯意，連
    續於不詳時間，在上址店內之筆記型電腦中，擅自以重製之方法，重製上開電腦
    程式著作，侵害微軟公司之上開電腦軟體著作，再附於電腦中，出售與不特定之
    人，經微軟公司委託之代理人郭哲雄先後於八十九年七月七日及同年月二十九日
    ，在上址店內，分別以新台幣（下同）三萬一千三百九十五元、三萬零九百七十
    五元購得筆記型電腦二台，經檢視該二台筆記型電腦發現其中分別灌錄有未經微
    軟公司授權之ＷＩＮＤＯＷＳ９８第二版及ＯＦＦＩＣＥ９７（含ＷＯＲＤ、Ｅ
    ＸＣＥＬ、ＡＣＣＥＳＳ、ＰＯＷＥＲＰＯＩＮＴ、ＯＵＴＬＯＯＫ）等軟體；
    嗣經警於八十九年十一月十五日十五時三十分許持檢察官核發之搜索票至上址店
    內搜索，搜獲貨單五張、ＷＩＮＤＯＷＳ９８光碟片一片、「舊軟體」光碟片一
    張，並比對店內之筆記型電腦十台後，發現其中編號Ｎ１、Ｎ２兩台電腦內之Ｗ
    ＩＮＤＯＷＳ９８軟體之序號竟與郭哲雄向該店所購之二台筆記型電腦之該軟體
    序號相同；其中編號Ｎ４、Ｎ９兩台電腦內之ＯＦＦＩＣＥ２０００軟體序號竟
    然相同，始查悉甲○○有重製微軟公司享有著作財產權之上開電腦軟體著作，而
    侵害微軟公司之著作權。
二、案經乙○○○公司訴請台北市政府警察局萬華分局移由臺灣臺北地方法院檢察署
    檢察官偵查起訴。
    理  由
一、訊據被告甲○○矢口否認有何違反著作權法之犯行，辯稱：伊從事電腦買賣、二
    手維修，電腦序號無法判斷是否相同，郭哲雄購買的電腦是昌磊公司出產的，因
    昌磊要結束營業，伊為了貪便宜去買，裡面有昌磊的員工灌的軟體，昌磊已結束
    營業，銷售庫存，故無發票；伊於警訊時不知重製之意思，當時之意思是有幫客
    人修理電腦，如客人送修之電腦軟體有問題，伊會安裝原版軟體，秀給客人看，
    如客人不要，伊會刪除；周建全提供的ＷＩＮＤＯＷＳ版本有誤，周建全是送修
    電腦，客戶送修電腦伊會先測試硬體或軟體的問題，周建全送來的電腦是視窗９
    ８沒有錯，因此伊拔了其他客戶的另一顆硬碟裝到周的電腦來測試，該硬碟裡灌
    的是ＷＩＮＤＯＷＳＭＥ，所以搜索時周的電腦裡才會有ＷＩＮＤＯＷＳＭＥ，
    而不是ＷＩＮＤＯＷＳ９８，伊每個月要修大概一百五十台的電腦，所以才能如
    此交叉測試云云。
二、然查：
  (一)右揭事實業據告訴人微軟公司代理人郭哲雄於警訊、偵查中指述歷歷，且上訴人
    即被告甲○○於警訊亦自承查扣比對十台電腦之軟體有部分係其重製（見偵查卷
    第六頁背面），而比對系爭十台電腦之軟體其中編號Ｎ１、Ｎ２兩台電腦內之Ｗ
    ＩＮＤＯＷＳ９８軟體之序號確與郭哲雄向該店所購之二台筆記型電腦之該軟體
    序號相同；其中編號Ｎ４、Ｎ９兩台電腦內之ＯＦＦＩＣＥ２０００軟體序號相
    同，亦有照片、列印序號影本在卷可據（見偵查卷第三二、三三、三六、五○頁
    、第一○○至一○八頁），復有告訴人向被告購買筆記型電腦當日之統一發票二
    張、訂購單二份及被告名片一張等在卷可稽；而告訴人公司對於上開電腦程式軟
    體有著作權，亦有其著作權登記證明暨相關宣誓證書影本在卷可按。
  (二)而告訴人微軟公司出售該公司軟體時，均附具該軟體之使用授權書及真品證明書
    ，該每一真品證明書上，均編列軟體序號以玆分辨，消費者於安裝該軟體時，須
    輸入該序號始得完成安裝，且係以顯示於軟體著作權頁四組號碼中之中間二組（
    即中間十個數字）是否相同，為區別軟體序號之標準，若於不同電腦中出現相同
    之軟體序號，即可分辨係由同一軟體作非授權之使用，此有告訴人微軟公司提出
    附卷之證明書可參，被告所出售予告訴人之電腦軟體序號，竟與其店內之電腦軟
    體序號相同，被告店內電腦軟體序號竟有兩台相同，顯見被告確有重製告訴人電
    腦程式著作，至無疑問。被告空言否認犯行，要無可採。
  (三)據證人周建全在原審證稱：「（在九十年五月三日台北地檢署傳訊你作證，當時
    作證時你有帶ＷＩＮＤＯＷＳ９８使用手冊及光碟片，為何兩者不符合？）因為
    我本身是在做電腦，常買電腦，使用手冊及電腦我有很多，可能拿錯了。後來回
    去找，要找符合那本書的光碟已經遺失，因為光碟很多，所以找不到。我拿來時
    不知道是不符合的，我以為是符合的。我收藏時是分開儲藏的，後來帶來律師就
    說不符合。」、「我的電腦送修後，五、六月有拿回來，但後來有再拿到被告店
    內請他幫我賣。」各等語（見原審卷第義二七頁以下）；證人居世豪於原審證稱
    ：「昌磊要關廠時有很多員工離職，公司裡有很多庫存品，裡面有好的、有壞的
    ，公司就說要把電腦賣掉，且價格很便宜；被告知道這件事，一般情形下，出貨
    的電腦並不包括軟體，但是因為公司要關門，沒有人測試電腦是否能正常運作，
    所以員工就在裡面安裝軟體，林先生在不知道的情形下買下這些不知是何人安裝
    軟體的電腦是很正常的情形。」等語（見原審卷第四六頁），僅能證明警員搜索
    查扣被告店內的十台電腦中，有一台係證人周建全所有，而證人居世豪之證詞，
    雖能證明被告曾向昌磊公司購得內含重製軟體之電腦，惟被告確有意圖銷售營利
    ，擅自以重製之方法侵害微軟公司享有著作財產權之上開電腦軟體著作，已如前
    述，此部份證人周建全、居世豪之證詞並不足採為被告有利之證據。
  (四)綜上所述，被告係從事電腦銷售、維修之業務之專業人員，對於有著作權之電腦
    軟體程式，均有各授權使用之密碼、序號，當知悉熟稔，所辯電腦序號無法判斷
    是否相同，顯係推諉卸責之詞，不足採信。又被告擅自重製他人之電腦軟體著作
    ，並加以銷售，顯有營利、銷售之意圖，是被告意圖銷售而擅自重製他人之電腦
    軟體著作，及意圖營利而交付侵害他人之著作物，事證明確，犯行可以認定。
三、核被告甲○○所為，係犯著作權法第九十一條第二項之意圖銷售擅自重製罪及同
    法第九十三條第三款、第八十七條第二款（起訴書誤書為第五款）之意圖營利而
    交付擅自重製物罪規定。其所犯上開二罪間，有方法、結果牽連關係，應從一重
    之意圖銷售擅自重製罪處斷。又被告所犯兩罪，先後多次犯行，時間緊接，所犯
    各係構成要件相同之罪，顯係均基於概括犯意為之，應依連續犯之規定論以一罪
    ，並加重其刑。
四、公訴意旨另以被告無法提供查扣比對之另六台電腦（即編號Ｎ３、Ｎ５、Ｎ６、
    Ｎ７、Ｎ８、Ｎ１０）之合法來源，認被告亦涉犯上開罪嫌；惟按所謂認定犯罪
    事實之證據，係指足以認定被告確有犯罪行為之積極證據而言，該項證據自須適
    合於被告犯罪事實認定，始得採為斷罪資料，如未能發現相當證據，或證據不足
    以證明，自不能以推測或擬制之方法，為裁判基礎。最高法院二十九年度上字第
    三一○五號、四十年台上字第八六號判例可資參照。經查，上開六台電腦內固有
    電腦軟體程式著作，惟遍查卷內並無重製相同序號之各該電腦軟體，雖被告未能
    提供合法來源證明，然僅能證明被告店內之電腦內有安裝該軟體之事實，並無積
    極事證足資證明各該軟體即係被告所重製，尚難以此即推論上開軟體是被告所重
    製，此外，查無其他證據足以證明被告有重製行為，是此部分不能證明被告犯罪
    ，本應為無罪之諭知，惟公訴人認此部分與上開論罪部分有連續犯之裁判上一罪
    之關係，爰就此部分不另為無罪之諭知。
五、原判決對被告論罪科刑，固非無見，惟查上開六台電腦（即編號Ｎ３、Ｎ５、Ｎ
    ６、Ｎ７、Ｎ８、Ｎ１０）之電腦軟體並非被告所重製，不能論罪，原判決就該
    部分予以論罪，即有未合，此部分被告上訴意旨否認犯罪，即為有理由，自應撤
    銷原判決。爰審酌被告貪利擅自重製他人著作物銷售，有違政府保護著作權之政
    策，並參酌其犯最方法、手段、重製之數量、犯罪所生之危害、犯後態度，未與
    被害人達成民事和解，及其他一切情狀，量處如主文第二項之刑。又被告犯罪後
    ，刑法第四十一條以於九十年一月四日修正，並於九十年一月十日公布，同年一
    月十二日生效施行，將易科罰金之最中本刑由有期徒刑三年提高為五年，依刑法
    第二條第一項之規定，並依刑法第四十一條第一項前段諭知易科罰金之折算標準
    。至扣案之貨單五張、ＷＩＮＤＯＷＳ９８光碟片一片及「舊軟體」光碟片一張
    等物，並不能證明與被告本件犯罪有直接的關連，爰不另為沒收之諭知，併此敘
    明。
據上論斷，應依刑事訴訟法第三百六十九條第一項前段、第三百六十四條、第二百九
十九條第一項前段，著作權法第九十一條第二項、第九十三條第三款，刑法第十一條
前段、第二條第一項前段、第五十六條、第五十五條，第四十一條第一項前段，罰金
罰鍰提高標準條例第二條，判決如主文。
本案經檢察官鄭富銘到庭執行職務。
中      華      民      國    九十二    年      四      月      八      日
                              臺灣高等法院刑事第二十庭
                                  審判長法  官  葉  麗  霞
                                        法  官  李  錦  樑
                                        法  官  李  春  地
右正本證明與原本無異。
如不服本判決，應於收受送達後十日內向本院提出上訴書狀，其未敘述上訴之理由者
並得於提起上訴後十日內向本院補提理由書（均須按他造當事人之人數附繕本）。
                                        書記官  柳  秋  月
中      華      民      國    九十二    年      四      月    十一      日
附錄：本案論罪科刑法條全文
著作權法第九十一條第二項
意圖銷售或出租而擅自以重製之方法侵害他人之著作財產權者，處六月以
上五年以下有期徒刑，得併科新台幣三十萬元以下罰金。
著作權法第九十三條第三款
有下列情形之一者，處二年以下有期徒刑，得併科新台幣十萬元以下罰金︰
三、以第八十七條各款方法之一侵害他人之著作權者。


司法院資訊處製作；財團法人民間司法改革基金會備份。
